【裁判字號】    88,訴,31
【裁判日期】    890215
【裁判案由】    請求不動產移轉登記等
【裁判全文】
臺灣澎湖地方法院民事判決  八十八年度訴字第三十一號
    原      告  甲○○
    被      告  丙○○
    訴訟代理人  乙○○
右當事人間請求所有權移轉登記事件，本院判決如左：
    主    文
被告應將其名下所有坐落澎湖縣馬公市○○段第八五六、八六０、八六一、八六四地號土地之應有部分（均
為壹萬分之參肆參）及其上建物即門牌號碼澎湖縣馬公市○○路七十九號一、二樓及其附屬建物之所有權，
移轉登記為原告所有。
被告應將其名下所有坐落澎湖縣馬公市○○段第八五六、八六０、八六一、八六四地號土地之應有部分（均
為壹萬分之壹玖捌）及其上建物即門牌號碼澎湖縣馬公市○○路七十七號二樓及其附屬建物之所有權信託登
記予原告。
訴訟費用由被告負擔。
本判決第一項於原告以新台幣貳佰萬元為被告供擔保後得假執行，但被告如於假執行程序實施前，以新台幣
壹仟伍佰萬元為原告預供擔保，得免為假執行；本判決第二項於原告以新台幣壹佰柒拾萬元為被告供擔保後
得假執行，但被告如於假執行程序實施前，以新台幣伍佰萬元為被告供擔保後，得免為假執行。
    事    實
甲、原告方面：
一、聲明：
（一）被告丙○○應將其名下所有，坐落澎湖縣馬公市○○段第八五六、八六０、八六一、八六四地號土地
      之應有部分及其上門牌號碼為澎湖縣馬公市○○路七十九號一、二樓之建物及其附屬建物之所有權，
      移轉登記為原告甲○○所有。
（二）被告丙○○應將其名下所有，坐落澎湖縣馬公市○○段第八五六、八六０、八六一、八六四地號土地
      之應有部分及其上門牌號碼為澎湖縣朝陽路七十七號二樓之建物及其附屬建物之所有權，信託登記予
      原告名下。
（三）原告願供擔保，請准宣告假執行。
二、陳述：
（一）按原告甲○○與被告丙○○原係夫妻關係，惟於八十七年十一月五日協議離婚，並已赴戶政機關為離
      婚登記在案。至本件乃兩造婚姻關係存續中所購置之不動產處理所衍生之訴訟，合先陳明。依兩造於
      離婚協議書第三條約定者，被告應於原告分期給付達新台幣（下同）五百萬元之時，即將如聲明一所
      示澎湖縣馬公市○○路七十九號二樓建物及其附屬建物與其所有坐落馬公市○○段第八五六、八六０
      、八六一、八六四地號土地應有部分（下稱標的一）所有權移轉登記予原告；而位於馬公市○○路七
      十九號一樓之建物及其附屬建物，與其所座落之澎湖縣馬公市○○段第六五六、八六０、八六一、八
      六四地號土地應有部分（下稱標的二），則應於原告陸續清償尾款一千萬元完畢後，即將所有權移轉
      登記於原告。而原告迄今業已依約給付達九百萬元，被告不惟未曾依約將標的一之不動產移轉登記予
      原告，尚於八十八年六月廿二日發函否認原告依約於全部價金清償前得自由使用前開標的二之不動產
      ，並命原告於八十八年六月廿五日前立即無條件搬離標的二之房屋且以不合理條件限制原告使用門牌
      號碼澎湖縣朝陽路七十七號二樓房屋，實有違私法上誠信原則。為此爰依兩造離婚協議書第三條之約
      定及民法第一百九十九條第一項之規定，謹請鈞院判令被告於原告全數清償價金時，即依約將標的二
      之不動產所有權移轉登記予原告所有。
（二）又依兩造間離婚協議書第五條所協議者，被告於離婚協議書簽訂之日起，即應將門牌號為馬公市○○
      路七十七號二樓房屋及該房屋所坐落之同前地號土地應有部分（下稱標的三）信託登記於原告名下，
      並言明雖係信託登記於原告名下，但原告仍保有終生使用權；且於原告依同協議書第四條之約定，給
      付兩造於婚姻存續中所生之女李蔚萱之教育基金五百萬元時，標的三之不動產即真正歸原告所有。惟
      被告不惟迄今拒絕依約將標的三之不動產信託登記予原告，尚於八十八年六月廿二日發函以不合理條
      件限制原告使用標的三之不動產，是顯無給付之誠意，為此爰依兩造間離婚協議書第四條之約定，謹
      請鈞院依原告之聲明二判令被告將標的三之不動產所有權信託登記予原告。
（三）原告曾表明若被告丙○○願依兩造間離婚協議書約定意旨，將應過戶原告不動產過戶予原告，原告即
      願一次將尚未給付價金全部給付，惟遭被告悍然拒絕，此有鈞院八十八年十月七日庭訊言詞辯論筆錄
      為證；被告甚至持原告開立為保證價金交付之本票向鈞院聲請強制執行，並聲請扣押原告對第三人即
      台灣銀行澎湖分行之帳戶存款債權（此有鈞院澎湖祺民執義字第九五二四號執行命令影本），足見被
      告當庭所謂其欲解除契約，互負返還義務，純屬臨訟杜撰之詞，被告非惟沒有解約之意，事實上，根
      本就是想拿錢不過戶，實無依約履行之誠意，是原告爰依法將尚未給付予被告之全部價金提存於法院
      （詳見台灣澎湖地方法院提存所八十八年度存字第一０九號提存書影本），以杜爭議，乃原告之給付
      義務既業因提存而清償完畢，為此懇請鈞院賜原告勝訴判決，實感法便。
（四）被告主張依據離婚協議八條約定：「關於原、被告與台灣銀行澎湖分行簽訂之抵押權設定契約，擔保
      金額為二千四百萬元整，原告應負擔全部清償責任」，認原告與被告於婚姻存續期間，曾併列為共同
      借款人而與台灣銀行澎湖分行簽訂借款契約所生之債務，姑不論上開債務，原告自簽立離婚契約書起
      迄今，不惟每月按期繳付，從無拖欠以外，且就法論法，上開約定，就兩造應受拘束之內部關係而言
      ，僅在敘明前開債務應由原告負責清償，惟就外部關係而論，原告與被告仍應就該筆借款對台灣銀行
      負擔連帶責任，只是，若原告未予清償時，違反兩造間內部之約定，然而，原告迄今並無任何違約行
      為。且進一步言，被告就原告業已支付被告之部分款項範圍內，主張依據民法第三百十二條之規定代
      位清償與台灣銀行之前揭借款，並將代位清償後對原告取得之債權，抵銷被告所指買賣契約解除後，
      依法應負返還價金之債務，洵無任何法律上之權源，蓋被告向台灣銀行清前揭借款，就外部關係而言
      ，因原告與被告就該借款併列為共同借款人，就該借款對台灣銀行負連帶清償之義務，被告本即為債
      務人而非第三人，故被告之清償係清償自己之債務，何來被告所指代位清償之可言，應無代位清償規
      定之適用，再就內部關係而言，依雙方離婚協議書之約定，乃原告就該借款有負全部清償之責，而被
      告該借款即不負清償義務，原告對上開應全部清償之償務，係享有期限利益，即係得分期清償銀行，
      而不必一次給付，是被告如明知其清償義務而主動清償，就內部關係而言，不惟其之清償行為，實與
      非債清償無異，依民法第一百八十條第三款之規定，被告即不得向原請求返還，其不得請求返還自亦
      不得據以主張抵銷，且其之清償，尚屬有害原告之權利，應構成侵權行為，此觀兩造離婚協議書第八
      條約定由原告負全部清償責任之借款債務，乃於借款當時已提供不動產設定抵押供擔保之債務，其存
      續期間自民國八十三年十一月十四日至一百十三年十一月十四日止，該債務之清償期尚未屆至即昭然
      若揭。何況，原告對被告所為之給付乃為履行原告就本案買賣契約所生之義務，被告空言本件買賣契
      約業經解除，擬以其清償銀行借款債務主張抵銷被告所應負返還價金之義務，並無理由。
三、證據：提出原告戶籍謄本乙件、離婚協議書影本乙件、原告匯款證明影本、被告認證信函影本兩件、地
    價證明書影本乙件、土地登記謄本肆件、房屋繳款書影本兩件、本院澎院祺民執義字地九五二四號執行
    命令影本一份、本院八十八年存字第一０九號提存書影本一份、支票影本一份為證。
乙、被告方面：
一、聲明：
（一）駁回原告之訴及假執行之聲請。
（二）如受不利判決，請准供擔保後免為假執行。
二、陳述：
（一）關於原告指稱：被告應於原告分期給付五百萬元時，即將標的一不動產所有權移轉登記予原告，並將
      之交付原告一節，被告答辯如下：按原告與被告於八十七年十一月五日簽訂離婚協議書時，第三條確
      實約定被告應於原告分期給付新五百萬元時，即將標的一所有權移轉登記予原告，惟查自離婚協議書
      簽訂日（八十七年十一月五日）起第二個月（即八十八年元月五日）被告應依約給付之四百萬元中，
      被告即馬上違約而僅支付三百萬元，其餘應給付之一百萬元，拖延迄今仍未給付，此有澎湖第一信用
      合社帳號 00000000000-0-0存摺影本及台灣澎湖地方法院八十八年度票字第七七號民事裁定影本可證
      ，足見，原告於起訴中指稱：業已依約給付云云，皆非屬實。原告與被告於八十八年五月二十七日辦
      妥離婚登記後，原告曾委託代理人范麗月（即土地代書）向被告索取辦理標的一之過戶證件，被告亦
      依約將相關證件如房屋權狀等交付代理人范麗月辦理過戶手續，惟據代理人范麗月表示：標的一與標
      的二之不動產，無法分割，僅有一張房屋權狀，致無法單獨將標的一部分單獨過戶，乃將權狀歸還，
      並表示將標的一無法單獨過戶之事實告知原告。換言之，並非被告不願過戶，被告將過戶證件交付代
      理人范麗月即足憑證，惟原告乃藉故拒不繼續給付分期款項，並霸佔被告房地，欺凌被告。按離婚協
      議書第三條明定：原告應給付之價金如有一期未付，視為全部到期。被告為委屈求全，乃於八十八年
      七月六日以存證信函催請原告依約履行債務給付全部價金，俾便原告同時將標的一及標的二一併過戶
      於原告，惟原告置之不理。又原告以存證信函告知被告，表示願於本八十八七月三十一日給付全部價
      金，請求被告將標的一及標的二移轉登記於原告，惟事實上，原告屆期再度違約，欺騙被告，根本未
      依約給付價金，逼不得已，被告乃以存證信函通知原告解除離婚協議書第三條之標的一及標的二之房
      地買賣契約，足證，原告與被告之標的一及標的二之房地買賣契約業已依法解除，被告自無移轉所有
      權於原告之義務。
（二）關於原告指稱：被告應於原告分期給付一千萬元時，即將標的二之所有權移轉登記予原告，被告答辯
      如下：按原告與被告於八十七年十一月五日簽訂離婚協議書時，第三條確實約定被告應於原告分期給
      付一千萬元時，即將標的二所有權移轉登記予原告，惟查，原告迄今仍未付清所有款項之事實，為原
      告於之起訴書所自認，且原告與被告之標的一及標的二之房地買賣契約業已依法解除，前有敘明，茲
      不贅，故被告自無依約移轉標的二所有權於原告之義務。
（三）關於原告請求將被告所有標的三之所有權移轉登記予原告，被告答辯如下：按原告訴之聲明係請求被
      告移轉「所有權」，登記為原告所有，惟查離婚協議書第四條規定，被告應於原告成立五百萬元教育
      基金時，標的三之「所有權」才移轉登記予原告，惟迄今原告分文未付，故被告自無依約將所有權移
      轉登記予原告之義務。依據離婚協議書第七條及第十條規定，為確保原告確實依約按期給付第四條之
      款項，原告同意將標的三所有權設定抵押於兩造所生子女李蔚宣（擔保金額為五百萬元），並於離婚
      協議書生效日（即八十七年十一月五日將辦理抵押權設定之相關證件交付被告，並負擔所有之稅捐、
      規費所有費用，惟原告皆未依約辦理，故被告自無依約將所有權移轉登記予原告之義務。
（四）按「數人負同一債務，明示對於債權人各負全部給付之責者，為連帶責任」為民法第二百七十二條所
      明定，原告與被告於婚姻關係期間，曾併列為共同借款人而與台灣銀行澎湖分行簽訂借款契約，（據
      台灣銀行澎湖分行函表示，截至八十八年九月九日止，尚餘欠一千二百五十一萬六千八百二十一元，
      故就外部關係而論，依據前揭規定，原告與被告應就該借款對台灣銀行負擔連帶責任。另依據離婚協
      議書第八條約定：「關於原、被告與台灣銀行澎湖分行簽訂之抵押權設定契約，擔保金額為二千四百
      萬元，原告應負擔全部清償責任」，足證，原、被告就該筆債務之內部關係，係由原告負全部之清償
      責任。因前揭標的一及標的二之房地買賣契約業依法解除在案，原告本應依法將標的一及標的二之房
      地返還被告，被告亦應將給付之部分價金（九百萬元）返還原告，惟如果被告將給付之部分價金（九
      百萬元）返還原告後，依據原告迭次違約之事實，原告又藉故拒絕依據離婚協議書第八條之約定清償
      台灣銀行之前揭借款，至被告連帶受追償，固被告仍可依據離協議書第八條內部關係之規定，向原告
      追償，惟為免訟累，且不一定真正獲得清償，導致兩頭落空，權益受損，故擬就原告業已支付被告之
      部分款項範圍內，依據民法第三百十二條之規定代位清償與台灣銀行之前揭借款，並將代位清償後對
      原告取得之債權，抵銷前揭標的一及標的二之房地買賣契約業已依法解除後，被告依法應負返還價金
      之義務。
三、證據：提出本院八十八年度票字第七十七號民事裁定影本一份、存證信函影本三份為證。
丙、本院依職權調閱本院八十八年度訴字第二八號民事卷及八十八年度存字第一０九號提存卷。
    理    由
甲、程序方面：
    本件原告於言詞辯論期日變更其訴之聲明第二項請求為被告丙○○應將標的三之所有權，信託登記予原
    告，被告無異議而為本案之言詞辯論；及減縮應受判決事項之聲明，不再請求被告交付標的一、標的二
    及標的三之不動產（本院八十八年九月二十三日言詞辯論筆錄），依民事訴訟法第二百五十五條第二項
    、第二百五十六條之規定，應予准許，合先說明。
乙、實體方面：
一、原告起訴主張：兩造於離婚協議書第三條約定者，被告應於原告分期給付達五百萬元之時，即將標的一
    所有權移轉登記予原告；而標的二之所有權，則應於原告陸續清償尾款一千萬元完畢後，即移轉登記於
    原告。而原告在依約達九百萬元後，被告不惟未曾依約將標的一之不動產移轉登記予原告，尚表明該買
    賣契約已解除，雖原告曾表明若被告願依兩造間離婚協議書約定意旨，將應過戶原告不動產過戶予原告
    ，原告即願一次將尚未給付價金全部給付，惟亦遭被告拒絕，被告甚至持原告開立為保證價金交付之本
    票向鈞院聲請強制執行，並聲請扣押原告對第三人即台灣銀行澎湖分行之帳戶存款債權，足見被告所謂
    業已解除契約，純屬臨訟杜撰之詞，被告並無解約之意，現原告依法將剩餘價金六百萬元提存於法院，
    是原告之給付義務既業因提存而清償完畢，被告應依約將標的一、二之不動產所有權移轉登記予原告。
    又依兩造間離婚協議書第五條所協議者，被告於離婚協議書簽訂之日起，即應將標的三之不動產信託登
    記於原告名下，並言明雖係信託登記於原告名下，但原告仍保有終生使用權，惟被告迄今拒絕依約將標
    的三之不動產信託登記予原告，為此爰依兩造間離婚協議書第五條之約定，請求被告將標的三之不動產
    所有權信託登記予原告等語。
二、被告則以：原告自離婚協議書簽訂日（八十七年十一月五日）起第二個月（即八十八年元月五日）被告
    應依約給付之四百萬元中，被告即馬上違約而僅支付三百萬元，其餘應給付之一百萬元，拖延迄今仍未
    給付，而被告亦依約將相關證件如房屋權狀等交付代理人范麗月辦理過戶手續，惟因標的一與標的二之
    不動產，無法分割，僅有一張房屋權狀，致無法單獨將標的一部分單獨過戶，並非被告不願將標的一之
    不動產過戶，惟原告乃藉故拒不繼續給付分期款項。按離婚協議書第三條明定：原告應給付之價金如有
    一期未付，視為全部期，被告乃於八十八年七月六日以存證信函催請原告依約履行債務給付全部價金，
    俾便原告同時將標的一及標的二一併過戶於原告，惟原告置之不理。又原告以存證信函告知被告，表示
    願於八十八年七月三十一日給付全部價金，請求被告將標的一及標的二移轉登記於原告，惟事實上，原
    告屆期再度違約，根本未依約給付價金，被告乃以存證信函通知原告解除離婚協議書第三條之標的一及
    標的二之房地買賣契約，原告與被告之標的一及標的二之房地買賣契約業已依法解除，被告自無移轉所
    有權於原告之義務。又原告請求被告移轉標的三之「所有權」，登記為原告所有，惟查離婚協議書第四
    條規定，被告應於原告成立五百萬元教育基金時，標的三之「所有權」才移轉登記予原告，惟迄今原告
    分文未付，故被告自無依約所有權移轉登記予原告之義務云云置辯。
三、原告主張兩造於八十七年十一月五日兩造協議離婚時，曾約定原告分期給付原告一千五百萬元作為購買
    原告名下所有標的一、標的二之所有權，被告應於原告分期給付達五百萬元之時，即將標的一所有權移
    轉登記予原告；而標的二之所有權，則應於原告陸續清償尾款一千萬元完畢後，即移轉登記於原告。而
    原告在依約達九百萬元後，被告未依約將標的一之不動產移轉登記予原告，尚表明該買賣契約已解除，
    雖原告曾表明若被告願依兩造間離婚協議書約定意旨，將應過戶原告不動產過戶予原告，原告即願一次
    將尚未給付價金全部給付，亦遭被告拒絕，被告並持原告開立為保證價金交付之本票向鈞院聲請強制執
    行，並聲請扣押原告對第三人即台灣銀行澎湖分行之帳戶存款債權，現原告依法將剩餘價金六百萬元提
    存於法院。又依兩造間離婚協議書第五條所協議者，被告於離婚協議書簽訂之日起，即應將標的三之不
    動產信託登記於原告名下等情，業據其提出原告戶籍謄本一件、離婚協議書影本一件、原告匯款證明影
    本、被告認存證信函影本二件、地價證明書影本一件、土地登記謄本四件、房屋繳款書影本二件、本院
    澎院祺民執義字地九五二四號執行命令影本一份、本院八十八年存字第一０九號提存書影本一份、金額
    六百萬元支票影本一份為證，並經本院調取本院八十八年度訴字第二八號民事卷及八十八年度存字第一
    ０九號提存卷核閱屬實。
四、按物之出賣人，負交付其物於買受人並使其取得該物所有權之義務，民法第三百四十八條第一項定有明
    文。是本件首應審究者，乃為原告究有無給付遲延？被告解除契約是否適法？茲分述如下：
（一）依兩造離婚協議書第三條所載，原告為向被告購買標的一、標的二之不動產，除於八十七年十一月五
      日先以現金交付訂金一百萬元外，餘款一千四百萬元則應自八十七年十二月五日起至八十八年十月五
      日止，每月五日分期給付原告一百萬元，但八十八年一月五日當期則為四百萬元，並由原告一次簽發
      本票十一紙交由被告收受，原告如有一期未給付，視為全部到期，被告並同意於收受五百萬元同時，
      將標的一所有權登記給原告，於收受尾款完畢時，將標的二所有權移轉登記給原告，此有離婚協議書
      一紙在卷可憑。原告依兩造協議應於八十八年一月份給付被告四百萬元款項僅給付三百萬元一情，固
      為原告自承在卷，惟原告自八十八年二月五日起至同年五月五日止，均依協議書按期給付一百萬元，
      被告亦均予以收受等情，亦為被告所不爭執。準此，若被告不同意原告於八十八年一月五日所應給付
      四百萬元中之一百萬元可延期清償，理應立即以言詞或書面表示，豈有可能未表示任何意見而在其後
      之分期清償日按期接受被告之分期給付？足見原告於本院八十八年度訴字第二八號事件中所稱伊於八
      十八年一月五日給付當時，因經濟問題，經被告同意原告先給付三百萬元，所餘之一百萬元至八十八
      年十一月給付等語應為可採，被告既同意原告可將該四百萬元中之一百萬元延期給付至八十八年十一
      月給付，則原告未於八十八年一月五日將四百萬元全數清償，即難認有何給付遲延之行為。
（二）按因契約互負債務者，於他方當事人未為對待給付前，得拒絕自己之給付，民法第二百六十四條第一
      項前段規定甚明。本件原告對其自八十八年六月五日起即拒絕按期給付一百萬元一節並不否認，惟主
      張此係因被告拒絕依約將標的一過戶給伊所致等語。依兩造離婚協議書之約定，被告應於收受五百萬
      元同時，將標的一所有權移轉登記予原告，於收受尾款完畢時，將標的二所有權移轉登記予原告，已
      如前述，今原告至八十八年五月份為止已給付原告九百萬元，依約被告早應將標的一所有權移轉登記
      給原告，惟被告至今均未依約辦理過戶登記，依前開法條之規定，原告在被告未辦理過戶登記前，自
      得拒絕自己之給付，故原告以此為由自八十八年六月份起拒絕分期給付款項於被告，於法自屬有據。
      被告雖辯稱因標的一、標的二之不動產，在辦理房屋分割前，必須先辦理房屋門牌編定，而房屋門牌
      編定之前提要件，乃係該分割部分有獨立之出入口，得以設立門牌後，方得據以辦理建物分割，而上
      開房屋之二樓根本未有無獨立之出入口，無法編定門牌，當然無法辦理建物分割將二樓部分單獨辦理
      過戶，並非原告不願依約給付云云。然經本院調取八十八年度訴字第二八號民事卷結果：上開事件法
      院曾依職權先後會同戶政機關、澎湖縣政府建設局人員兩次履勘現場，第一次履勘發現系爭七十九號
      建物原告主張一、二樓相通之門已被阻隔無法相通，並已裝潢與牆壁成一整體，戶政人員張湘蘭並證
      稱：「依實際看來，七十九號二樓應該有獨立出入門戶，原告（即本件被告）所指七十九號一樓與二
      樓樓梯間相通之門，現已被堵死並加以裝潢，所以上開門不是一樓與二樓相同門戶。」；第二次履勘
      則發現馬公市○○路七十九號一樓及七十七號一樓，現已打通供原告經營婦產科診所，診所之出入口
      與通往七十九號二樓之出入口並不同一，證人洪慶鷲並證稱：「現在該處情形與當時核發使用執照之
      圖說不符，如果要辦理分戶，要先辦理變更使用才能，所以現在並無法判定有無獨立門戶」等語，該
      事件證人范麗月復證稱：「我有向原告（即本件被告）拿過戶證件，因為該建物區分所有之建物，坐
      落的土地有許多人共有，如果要就七十九號二樓為分割移轉登記，必須要其他住戶的配合，要出具協
      議書及戶政機關的編列門牌，所以就沒有繼續辦理」等語。由以上證據資料可知，標的一、標的二不
      動產樓僅申請編訂一個門牌，若要就標的一部分單獨辦理移轉登記，需先向主管建築機關即澎湖縣政
      府建設局申請分戶核可證明，再持該證明向戶政機關申請辦理房屋門牌編訂始得為之，至於標的一是
      否有獨立出入之門戶，則由主管建築機關依實際情況判斷，程序上雖較為複雜，但並非不可能為之。
      被告於上開另一民事事件所之提出澎湖縣政府建設局八十八年十一月二十九日八八澎建管字第一０三
      十四日申請書。二、依所附圖說經審查二樓並無獨立之出入口尚不符省辦理建築物分戶、增編門牌、
      建築物分割聯繫作業規定之規定，本局尚難同意該建築物辦理分戶」，然標的一、標的二建物情形與
      當時核發使用執照之圖說既已不符，上開建設局之認定與現今該建物實際使用情形即尚有出入；且縱
      認該建設局之認定正確，然被告由代書處得知辦理分戶變更登記之手續複雜後即未繼續辦理，遲至八
      十八年十一月二十四日始向建設局提出申請，自難認其已盡履行之義務，而原告在被告未向建設局提
      出申請遭駁回前，亦無由得知系爭建物無法辦理分割，故其以此為由拒絕給付價款，依前開法條之規
      定，乃係依法行使正當權利，尚與給付遲延有間。
（三）由以上（一）、（二）之敘述可知，原告並無給付遲延之情事，而被告於原告八十八年七月一日以存
      證信函表示：將於八十八年七月三十一日一次給付所餘價款後，竟於八十八年七月六日以存證信函定
      七日之期限催請被告依約履行債務，給付其餘全部價金，並於八十八年七月二十日以存證信函表示解
      除契約，被告在原告未給付遲延且已表示願於八十八年七月三十一日一次給付所有價款之情況下，搶
      先於八十八年七月二十日以存證信函通知解除兩造離婚協議書第三條買賣房地之約定，揆諸前開民法
      第二百五十四條之規定，其解除權之行使顯於法不合，自不生契約解除之效力。況由被告在解除契約
      後，仍於八十八年十一、二月間持本票（即被告為支付本件買賣價金所簽發之本票）裁定向本院、高
      雄地方法院及基隆地方法院聲請強制執行之情況觀之（此由原告所提出之本院八十八年十一月三日八
      八澎院月民執義字第一一五七五號執行命令影本一份、台灣高雄地方法院八十八年十二月二十二日八
      十八高貴民敬八十八執字第四二四四一號執行命令影本一份、台灣高雄地方法院八十九年一月十八日
      八十九高貴民敬八十八執字第四二四四一號函文影本一份、台灣基隆地方法院八十九年一月五日基院
      政民執恭五一五八字第三二六號函影本一份為證），可知被告仍有要求被告繼續履行契約給付買賣價
      金之意，其並無解除契約之真意自明。依此，兩造間標的一、標的二之買賣契約仍繼續有效存在。
    準此，兩造買賣契約既仍繼續有效存在，而原告依約應給付之價金亦因被告拒絕受領而清償提存完畢，
    有八十八年度存字第一０九號提存書附卷可稽，依首開法條規定，被告自有將標的一、標的二不動產所
    有權移轉登記予原告之義務。
五、次按債權人基於債之關係，得向債務人請求給付，民法第一百九十九條第一項定有明文。兩造所簽立之
    離婚協議書第五條既約定標的三之不動產應信託登記於原告名下，有離婚協議書在卷可憑，則原告依此
    約定請求被告將其名下所有標的三之不動產信託登記予原告，亦屬有據。
六、綜上所述，原告依民法第三百四十八條第一項、第一百九十九條第一項規定請求被告將標的一、標的二
    之不動產所有權移轉登記予原告，及將標的三之不動產所有權信託登記予原告，洵屬於法有據，應予准
    許。本件事實已臻明確，兩造其餘攻擊防禦，無礙勝負之判斷，不予一一審酌，附此敘明。
七、本件兩造均陳明願供擔保分別請准宣告假執行及免為假執行，經核無不合，爰分別酌定相當擔保金額准
    許之。
八、據上論結，原告之訴為有理由，依民事訴訟法第第七十八條、第三百九十條第二項、第三百九十二條判
    決如主文。
中      華      民      國        八十九          年        二        月        十五        日
~B臺 灣 澎 湖 地 方 法 院 民 事 庭
~B      法      官  吳    宏    榮
右正本係照原本作成。
如不服本判決，應於判決送達後二十日內，向本院提出上訴狀（須付繕本）。
中      華      民      國        八十九          年        二        月      二十二        日
~B      法院書記官  林    德    盛


司法院資訊處製作；財團法人民間司法改革基金會備份。
